【裁判字號】    98,易,179
【裁判日期】    980430
【裁判案由】    竊盜
【裁判全文】
臺灣高雄地方法院刑事判決               98年度易字第179號
公  訴  人  臺灣高雄地方法院檢察署檢察官
被      告  丙○○
上列被告因竊盜案件，經檢察官聲請以簡易判決處刑（97年度偵
字第17918 號），本院改依通常程序審理，並判決如下：
    主  文
丙○○犯竊盜罪，處拘役肆拾日，如易科罰金，以新臺幣壹仟元
折算壹日。
    事  實
一、丙○○前與乙○○為男女朋友，自民國96年12月間某日搬入
    乙○○位於高雄市○○區○○路118 巷67號之住處而同居，
    97年5 月20日晚間，兩人因爭執而分手，詎丙○○於翌日上
    午8 時許搬離乙○○住處之際，竟基於意圖為自己不法所有
    ，徒手竊取乙○○所有而置於上址屋內之SONY廠牌VAIO-TZ3
    6 型號之筆記型電腦1 臺（含電源線）及SONY廠牌VGP-BMS3
    3/W 型號之滑鼠1 個得手後離去。嗣於97年5 月21日17時許
    ，乙○○下班返家，發覺上開筆記型電腦及滑鼠失竊，乃報
    警處理，而循線查悉全情。
二、案經乙○○訴由高雄縣政府警察局鳳山分局報告臺灣高雄地
    方法院檢察署檢察官偵查後聲請以簡易判決處刑。
    理  由
一、按被告以外之人於審判外之陳述，雖不符同法第159 條之1
    至之4 規定，而經當事人於審判程序同意作為證據，法院審
    酌該言詞陳述或書面陳述作成時之情況，認為適當者，亦得
    為證據，刑事訴訟法第159 條之5 第1 項規定甚明。而本案
    所引用之證據資料（詳後引證據），其中屬傳聞證據部分，
    因被告及檢察官均同意可作為證據使用，本院審酌該證據作
    成之情況，並無違法取得之情況，認以之作為證據，應屬適
    當，均有證據能力，合先說明。
二、訊據被告丙○○固坦認於97年5 月21日上午8 時許，在告訴
    人上開住處，取走上開筆記型電腦及滑鼠等情，然矢口否認
    有何竊盜行為，並辯稱：該筆記型電腦及滑鼠是伊與告訴人
    同居期間，告訴人口頭承諾要贈送給伊，係因伊在家中無聊
    要求告訴人購買筆記型電腦以供其上網消遣時間，告訴人乃
    答應購買電腦，兩人並一起其前往高雄市○○路之欣亞數位
    股份有限公司高雄建國分公司（下稱欣亞公司）購買，伊並
    未竊盜云云。經查：
（一）被告與告訴人原為男女朋友，並自96年12月間某日起同居
      於告訴人位於高雄市○○區○○路118 巷67號之住處，兩
      人同居期間，因被告未外出工作，乃要求告訴人購買筆記
      型電腦供其在家中上網娛樂，兩人乃於97年4 月26日，共
      同前往址設高雄市三民區○○○路121 號之欣亞公司，由
      告訴人出資購買本案筆記型電腦及滑鼠，並置於告訴人上
      址住處，嗣於同年5 月20日晚間，被告與告訴人因故爭吵
      而分手，被告即於97年5 月21日上午8 時許搬離告訴人住
      處之際，將上開筆記型電腦及滑鼠帶走等情，業為被告自
      承在卷（警卷第2 、3 頁；偵卷第7 、12頁；院卷第32頁
      ），並據告訴人於警詢、偵查及審理中證述明確（警卷第
      7 頁、偵卷第7 頁；院卷第17、21、23頁），且有卷附欣
      亞公司電子計算機統一發票2 紙（警卷第20、21頁）為憑
      ，此部分事實堪以認定。
（二）而本案筆記型電腦及滑鼠既為告訴人所出資購買，且告訴
      人亦於警詢、偵查及本院審理時均證稱：上開筆記型電腦
      及滑鼠雖因被告要求購買，然其購買後置於其住處，由兩
      人共同使用，其未曾向被告表示要將上開筆記型電腦及滑
      鼠贈送給被告等語（警卷第8 頁、偵卷第7 頁、院卷第17
      、20、27頁）；佐以告訴人於警詢中提出購買上開電腦之
      發票，除有警詢筆錄可稽，並據告訴人均於本院審理時結
      證屬實（警卷第7 頁、院卷第22頁）；另上開筆記型電腦
      購買後，需於SONY網站上進行產品註冊，以便保固及維修
      ，而該等註冊亦確以告訴人之名義為之，有SONY產品註冊
      網頁列印資料1 份在卷足憑（警卷第22頁），均見告訴人
      對本案筆記型電腦及滑鼠，不僅有出資購買之事實，更以
      所有權人之地位管理該筆記型電腦之保固及維修事宜，則
      果本案筆記型電腦連同滑鼠係告訴人購買後贈與被告，理
      應以被告之名義登錄客戶服務資料，以便被告與服務廠商
      聯繫後續保固事項，而非以告訴人名義為之，足佐證告訴
      人應為該筆記型電腦及滑鼠之所有權人。復衡以被告與告
      訴人交往期間，告訴人僅贈與被告衣服、髮夾等價值約數
      百元之物，亦未在情人節、聖誕節等特殊節送禮給被告，
      甚至被告生日時，告訴人亦未贈送禮物給被告，業據告訴
      人於審理中結證在卷（院卷第17頁），且被告於審理中亦
      自承：告訴人贈與伊之物品衣服價值約數百元，告訴人未
      曾贈送伊數萬元之物品等情無訛（院卷第32頁），而與告
      訴人所證大致吻合，則對照本案筆記型電腦及滑鼠合計價
      值高達62,520元，有上開發票2 紙、會員購買紀錄1 紙在
      卷可參（警卷第20、21、23頁），與上開衣物、髮飾相較
      ，價錢昂貴多達數百倍之譜，以告訴人平日之贈禮習慣觀
      之，實無可能任意將本案筆記型電腦及滑鼠贈與被告。另
      告訴人於97年4 月26日購入上開筆記型電腦及滑鼠之後，
      未及一月，其與被告即於97年5 月20日分手；被告復自承
      購買上開筆記型電腦及滑鼠當時，伊與告訴人間即因懷疑
      告訴人在外另行結交女友而時有爭執，且兩人間已因經常
      爭執而有感情不睦之徵兆，告訴人並曾經多次於爭執中主
      動提出分手等語（院卷第33頁），則以告訴人平日兩人感
      情穩定之時，尚僅贈與被告數百元之物，焉有可能於兩人
      情感關係已日漸惡化之際，反而贈與被告高達62 ,520 元
      之筆記型電腦及滑鼠？更有矛盾，顯見被告辯稱上開筆記
      型電腦及滑鼠為告訴人贈與給伊云云，應無足採。則告訴
      人於97年4 月26日購得上該筆記型電腦及滑鼠後，即為該
      筆記型電腦及滑鼠之所有權人，且未將上開筆記型電腦及
      滑鼠贈與被告等情，堪以認定。
（三）告訴人雖曾證稱：本案筆記型電腦及滑鼠係被告要求購買
      ，且被告最常使用該電腦，使用時間亦最長，該電腦之開
      機方式係以被告、告訴人其中一人之指紋即可開機等語（
      院卷第17、22頁）。惟被告與告訴人既為同居關係，且係
      被告搬入告訴人住處同居，告訴人依被告要求為其住家添
      購家電設備以供被告使用，僅係基於共同生活關係所為之
      協助，本不一定包含贈與該等設備之意，此為事理當然，
      尚難以此據為有利被告之認定。至本件查獲當時，上開筆
      記型電腦中確有被告之生活照片一節，固據證人陳柏均於
      審理中結證屬實（院卷第25頁），惟依上述電腦開機方式
      ，並未排除告訴人之使用權限，又本案筆記型電腦及滑鼠
      係被告與告訴人因同居關係而共同使用，已如前述，被告
      本可因使用之機會而將自身照片存放於電腦之中，是此部
      分事證，僅得認係兩人一起使用電腦之客觀事實下所生之
      結果，與本案筆記型電腦及滑鼠之所有權歸屬並無直接必
      然關係，而無法逕予推認上開筆記型電腦及滑鼠即為被告
      所有，是此部分事證，難據為有利被告之認定。
（四）再告訴人雖因被告要求下始購買本案筆記型電腦及滑鼠，
      以供被告上網娛樂，然依告訴人於本院審理時證稱：被告
      與其同居後就一直表示要買電腦，但並未強烈要求，直到
      97年4 月中旬，兩人發生爭執，被告開始較常要求，約2
      週後，始購買本案筆記型電腦及滑鼠等語（院卷第20頁）
      ；暨參酌被告就告訴人在何情形下贈與本案筆記型電腦及
      滑鼠一節，僅稱：係伊一直求告訴人購買，告訴人也有向
      其父親表示云云（院卷第32頁），且自承告訴人已決定購
      買電腦之後，並未對伊有何表示，當時係告訴人帶伊外出
      逛街，走到商場，告訴人說我們去買電腦，本件電腦購買
      完畢後，告訴人亦未當場口頭表示本案筆記型電腦及滑鼠
      是要贈與伊等語（院卷第32頁），以告訴人在被告要求購
      買電腦一段時間後始購入本案筆記型電腦及滑鼠，於購買
      後更未曾有何具體客觀言語表示要將該筆記型電腦及滑鼠
      贈與被告等客觀情事觀之，再參以兩人交往期間，告訴人
      並無贈送數萬元禮物與被告之習慣，亦為被告知之甚明，
      業如前述，則被告實無何具體、正當事由合理確信有取得
      該筆記型電腦及滑鼠所有權。另參以兩人同居期間，被告
      亦曾要求告訴人為其購買熱水瓶，業據告訴人證述明確及
      被告自承在卷（院卷第20、32頁），則果如被告所述，被
      告自信於兩人同居期間，告訴人依伊請求所購買之物均係
      告訴人贈與伊之物品，則被告於97年5 月21日自告訴人住
      處搬離之際，何以不帶走該熱水瓶？更與被告所辯自相矛
      盾，更足認被告主觀上亦當知悉告訴人基於同居關係中所
      添購之家電及3C用品，並非當然贈與給伊。是本件被告應
      明知該筆記型電腦及滑鼠非其所有，其主觀上應有竊取他
      人之物之故意及不法所有意圖，亦堪認定。
（五）綜上，本件事證明確，被告於上開犯行堪以認定，應依法
      論科。
三、核被告所為，係犯刑法第320條第1項之竊盜罪。爰審酌被告
    於與告訴人分手後，竟不知尊重告訴人之財產權而竊取上開
    筆記型電腦及滑鼠，行為實有不該，犯後復否認犯行，毫無
    悔意，態度不佳，惟念其並無前科，有臺灣高等法院被告前
    案紀錄表1 份在卷可稽，本案筆記型電腦及滑鼠已發還與告
    訴人，未造成實際損害，暨參酌告訴人於本院審理時表明無
    欲原諒被告，但就量刑部分並無意見等語（院卷第15頁）及
    被告犯罪之手段、目的、品行、智識程度與告訴人之關係等
    一切情狀，量處如主文所示之刑，並考量被告上開犯罪情節
    ，諭知如主文所示易科罰金之折算標準，以資懲儆。
據上論斷，依刑事訴訟法第299 條第1 項前段，刑法第320 條第
1 項、第41條第1 項前段，刑法施行法第1 條之1 ，判決如主文
。
本案經檢察官甲○○到庭執行職務。
中    華    民    國    98    年    4     月    30    日
                  刑事第十五庭  法  官  黃苙荌
以上正本證明與原本無異。
如不服本判決應於收受送達後10日內向本院提出上訴書狀，並應
敘述具體理由；如未敘述上訴理由者，應於上訴期間屆滿後20日
內向本院補提理由書（均須按他造當事人之人數附繕本）「切勿
逕送上級法院」。
中    華    民    國    98    年    4     月    30    日
                                書記官  廖佳玲
附錄論罪科刑法條：
中華民國刑法第320條
意圖為自己或第三人不法之所有，而竊取他人之動產者，為竊盜
罪，處5年以下有期徒刑、拘役或5百元以下罰金。
意圖為自己或第三人不法之利益，而竊佔他人之不動產者，依前
項之規定處斷。
前二項之未遂犯罰之


司法院資訊處製作；財團法人民間司法改革基金會備份。
